【裁判字號】    99,審簡,2284
【裁判日期】    990601
【裁判案由】    偽造文書等
【裁判全文】
臺灣高雄地方法院刑事判決            99年度審簡字第2284號
公  訴  人  臺灣高雄地方法院檢察署檢察官
被      告  甲○
被      告  乙○○
上列被告因偽造文書等案件，經檢察官提起公訴（99年度偵字第
2172號），被告自白犯罪，本院認宜以簡易判決處刑（原案號：
99年度審訴字第1343號），爰不經通常審理程序，裁定逕以簡易
判決處刑如下：
    主  文
甲○犯偽造公印文罪，累犯，處有期徒刑伍月，如易科罰金，以
新臺幣壹仟元折算壹日。
乙○○犯戶籍法第七十五條第三項之將國民身分證交付他人以供
冒名使用罪，處有期徒刑參月，如易科罰金，以新臺幣壹仟元折
算壹日。又犯行使偽造特種文書罪，處有期徒刑參月，如易科罰
金，以新臺幣壹仟元折算壹日，扣案偽造「乙○○」名義之國民
身分證壹張沒收。應執行有期徒刑伍月，如易科罰金，以新臺幣
壹仟元折算壹日，扣案偽造「乙○○」名義之國民身分證壹張沒
收。
    事實及理由
一、本件犯罪事實及證據，除證據部分補充「被告甲○、乙○○
    2 人於本院準備程序中之自白」外，餘均引用附件檢察官起
    訴書所載。
二、按刑法第212條所謂「其他相類之證書、介紹書」，係指與
    關於品行、能力、服務之證書、介紹書相類似之文書而言，
    如具有公文書之性質，則依特別法優於普通法之原則，尚無
    適用同法第211條而論以偽造公文書之餘地。刑法第218條第
    1項所稱之公印，係指由政府依印信條例規定製發之印信，
    用以表示公署或公務員之資格，即俗稱之大印及小官章而言
    ，本件偽造之「乙○○」名義國民身分證上「內政部印」之
    印文1枚，即係表示內政部公署之公印文甚明（最高法院69
    年度台上字第1676號判例、90年度台上字第2522號判決意旨
    參照）。又按偽造公印，刑法第218條既有獨立處罰之規定
    ，且較刑法212條之處罰為重，則於偽造刑法第212條之文書
    同時偽造公印者，即難僅論以該條之罪，而置刑法第218條
    處刑較重之罪於不問（司法院大法官會議釋字第82號解釋參
    照）。再按刑法第216條所謂行使偽造之文書，乃依文書之
    用法，以之充為真正文書而加以使用之意，故祇須行為人就
    所偽造文書之內容向他方有所主張，即足成立，並不以他方
    已受其矇騙為必要（最高法院86年度台上字第754號判決意
    旨參照）。
三、是核被告甲○所為，係犯刑法第218條第1項偽造公印文罪及
    同法第216條、第212條行使偽造特種文書罪（起訴書漏論刑
    法第216條行使罪，應予補充），其以一行為觸犯偽造公印
    文罪及行使偽造特種文書罪，為想像競合犯，應依刑法第55
    條規定，從一重之刑法第218條第1項偽造公印文罪處斷。核
    被告乙○○所為，則係犯戶籍法第75條第3項之將國民身分
    證交付他人以供冒名使用罪及刑法第216條、第212條之行使
    偽造特種文書罪，其所犯所犯上開2罪，犯意各別，罪質各
    異，行為互殊，應予分論併罰。又被告甲○有如附表起訴書
    犯罪事實欄所載之犯罪前科及執行情形，此有臺灣高等法院
    被告前案紀錄表1份在卷可查，其於上開有期徒刑執行完畢
    後5年內，故意再犯本件有期徒刑以上之罪，為累犯，應依
    刑法第47條第1項之規定加重其刑。
四、審酌被告甲○為逃避通緝，向被告乙○○借用國民身分證（
    下稱身分證），嗣並偽造「乙○○」之身分證持以返還被告
    乙○○，除損害戶政機關對於國民識別之正確性外，並造成
    檢警機關追查犯罪之困難，擾亂社會安全秩序，行為實有可
    議之處；另被告乙○○輕率將身分證任意交付他人以供冒名
    使用，並持被告甲○所偽造之身分證申請換發，足生損害於
    戶政機關對於身分證管理之正確性，所為亦不足取；惟念被
    告2人犯後均坦承全部犯行、頗表悔意、態度良好，及渠等
    之智識程度，暨犯罪之動機、目的、手段、所生危害等一切
    情狀，爰分別量處如主文所示之刑及諭知易科罰金之折算標
    準。被告乙○○部分併定其應執行之刑及諭知易科罰金之折
    算標準。扣案偽造「乙○○」名義之國民身分證1張，雖係
    被告甲○因本件偽造公印文犯罪所生之物，然其業將該偽造
    之身分證交予被告乙○○收執，屬被告乙○○所有，爰不在
    被告甲○之犯罪主文項下予以宣告沒收。如上所述，該張偽
    造之身分證係供被告乙○○犯行使偽造特種文書罪所用之物
    ，且屬被告乙○○所有，爰依刑法第38條第1項第2款、第3
    項之規定予以宣告沒收。至於該偽造之身分證上所偽造之「
    內政部印」公印文1枚，因已隨同上開偽造之身分證一併予
    以沒收，爰無再依刑法第219條規定宣告沒收之必要，併予
    敘明。
五、依刑事訴訟法第449條第2項、第3項、第450條第1項、第454
    條第2項，戶籍法第75條第3項，刑法第11條前段、第216 條
    、第212條、第218條第1項、第55條、第47條第1項、第51條
    第5款、第41條第1項前段、第38條第1項第2款、第3項，刑
    法施行法第1條之1，逕以簡易判決處刑如主文。
六、如不服本判決，得於判決送達之日起10日內，向本院提出上
    訴狀。
中    華    民    國    99    年    6     月    1     日
                  高雄簡易庭    法  官  孫啟強
以上正本證明與原本無異。
如不服本判決，應於判決送達之日起10日內向本院提出上訴書狀
。
中    華    民    國    99    年    6     月    1     日
                                書記官  林介欽
附錄本判決論罪之法條：
戶籍法第75條：
意圖供冒用身分使用，而偽造、變造國民身分證，足以生損害於
公眾或他人者，處5年以下有期徒刑、拘役或科或併科新臺幣50
萬元以下罰金。
行使前項偽造、變造之國民身分證者，亦同。
將國民身分證交付他人，以供冒名使用，或冒用身分而使用他人
交付或遺失之國民身分證，足以生損害於公眾或他人者，處3 年
以下有期徒刑、拘役或科或併科新臺幣30萬元以下罰金。
刑法第212條：
偽造、變造護照、旅券、免許證、特許證及關於品行、能力服務
或其他相類之證書、介紹書，足以生損害於公眾或他人者，處1
年以下有期徒刑、拘役或3百元以下罰金。
刑法第216條：
行使第210條至第215條之文書者，依偽造、變造文書或登載不實
事項或使登載不實事項之規定處斷。
刑法第218條：
偽造公印或公印文者，處5年以下有期徒刑。
盜用公印或公印文足以生損害於公眾或他人者，亦同。

司法院資訊處製作；財團法人民間司法改革基金會備份。
